【裁判字號】    97,消債抗,6
【裁判日期】    970923
【裁判案由】    抗告事件
【裁判全文】
臺灣屏東地方法院民事裁定             97年度消債抗字第6號
抗  告  人  甲○○
上列抗告人因更生事件，對於民國97年5 月28日本院97年度消債
更字第15號裁定提起抗告，本院裁定如下：
    主  文
抗告駁回。
抗告程序費用新臺幣壹仟元由抗告人負擔。
    理  由
一、本件抗告意旨略以：抗告人民國95年之每月收入含獎金為新
    臺幣（下同）33,010元，而獎金不穩定，扣除每月依協商條
    件應償還之18,788元，及母親林紅柿之扶養費用10,000元，
    僅餘4,222 元實在難以支應日常生活所需，且抗告人之母親
    扶養義務人雖有數人，卻無能力負擔，而需抗告人獨力扶養
    等語。並聲明：
    (一)原裁定廢棄。
    (二)請裁定准予抗告人開始更生程序。
二、按債務人與金融機構協商成立者，不得聲請更生或清算，但
    因不可歸責於己之事由，致履行顯有重大困難者，不在此限
    ；又本條例施行前，債務人依金融主管機關協調成立之中華
    民國銀行公會會員，辦理消費金融案件無擔保債務協商機制
    與金融機構成立之協商，準用前項之規定，消費者債務清理
    條例第151 條第5 項、第6 項分別定有明文。準此以言，凡
    在消費者債務清理條例施行前，曾依金融主管機關協調成立
    之中華民國銀行公會會員辦理消費金融案件無擔保債務協商
    機制與金融機構成立協商之債務人，除因不可歸責於己之事
    由，致履行顯有重大困難者外，不得聲請更生或清算。
三、經查：
  (一)抗告人最近三年任職於巨蛋展覽股份有限公司，94年所得為
    331,285 元，95年度所得為396,120 元，96年度則為425,61
    5 元，有原審依職權向各該服務單位所調取之金額明細表及
    財政部臺灣省南區國稅局96年度綜合所得稅各類所得資料清
    單附卷可稽，因此抗告人95年之總收入為396,120 元，如換
    算為每月平均收入則為33,010元，原裁定並無違誤。
  (二)抗告人於原審及本院主張其每月扶養其母林紅柿支出費用10
    ,000 元 ，因抗告人兄楊世財為單親父親，須獨立撫養女兒
    ，而抗告人妹楊雅蓉工作不穩定，收入不固定，均無力與抗
    告人分擔對於母親林紅柿之扶養義務云云，然查抗告人之兄
    楊世財、妹楊雅蓉均有工作收入，非無工作能力，且抗告人
    與其兄楊世財、妹楊雅蓉及母林紅柿共同設藉之屏東縣泰武
    鄉佳興村佳興56號房屋係抗告人之兄楊世財所有，楊世財名
    下之土地尚有23筆，現值金額高達4,704,385 元；抗告人之
    母也有土地1 筆，現值金額達413,000 元，此有原審依職權
    調取之稅務電子閘門財產所得明細表及勞保局被保險人投保
    資料可憑，是抗告人所辯其兄楊世財及妹楊雅蓉無扶養能力
    ，顯與事實不符，再抗告人母林紅柿之扶養義務人為法律所
    明定，而依民法第1115條第3 項之規定，負扶養義務者有數
    人，而其親等同一時，應各依其經濟能力，分擔義務，是依
    上述說明，抗告人母林紅柿之扶養義務，應由抗告人之兄楊
    世財分擔較多之義務，而非由抗告人獨立負擔。且抗告人所
    陳述之林紅柿扶養義務人3 人（原審時抗告人陳述扶養義務
    人為4 人），如依平均共同分擔扶養費用10,000元，抗告人
    應分擔之扶養費應為3,333 元。
  (三)綜上，如以前述抗告人95年之平均每月收入33,010元為準，
    即使扣除其每月依協商條件應償還之18,788元及應分擔之扶
    養費3,333 元後，應仍有餘額10,889元，依內政部社會司所
    訂定每人每月最低生活費9,829 元之標準為據，抗告人所餘
    金額尚足支付其基本生活所需，堪認抗告人履行協商條件應
    無重大困難。是以，抗告人之更生聲請既不符合首揭法條所
    規定之要件，自應駁回其聲請，抗告人執前詞指摘原裁定認
    事用法顯有違誤，洵無可採，應予駁回。
四、據上論結，本件抗告為無理由，依消費者債務清理條例第15
    條、民事訴訟法第495 條之1 第1 項、第449 條第1 項、第
    95條、第78條，裁定如主文。
中    華    民    國    97    年    9     月    23    日
                  民事第二庭    審判長法  官  張世賢
                                      法  官  胡晏彰
                                      法  官  羅森德
正本係照原本作成。
本裁定不得抗告。
                                書記官  蔣開屏
中    華    民    國    97    年    9     月    24    日


司法院資訊處製作；財團法人民間司法改革基金會備份。
